【裁判字號】    98,抗,1522
【裁判日期】    981008
【裁判案由】    假扣押
【裁判全文】
臺灣高等法院民事裁定                  98年度抗字第1522號
抗 告 人 甲○○
上列抗告人與相對人宜慶不動產仲介企業社宜蘭分店間假扣押事
件，抗告人對於中華民國98年8月10日臺灣宜蘭地方法院98年度
裁全字第317號裁定，提起抗告，本院裁定如下：
    主  文
原裁定廢棄。
相對人於原法院之聲請駁回。
聲請及抗告費用由相對人負擔。
    理  由
一、按債權人就金錢請求或得易為金錢請求之請求，欲保全強制
    執行者，得聲請假扣押；假扣押非有日後不能強制執行或甚
    難執行之虞者，不得為之；請求及假扣押之原因應釋明之；
    前項釋明如有不足，而債權人陳明願供擔保或法院認為適當
    者，法院得定相當之擔保，命供擔保後為假扣押，民事訴訟
    法第522條第1項、第523條第1項、第526條第1項、第2項分
    別定有明文。所謂「請求之原因事實」，即本案請求所由發
    生之原因事實。所謂「假扣押之原因」，指債權人日後有不
    能強制執行或甚難執行之虞，或應在外國為強制執行之情形
    ，例如債務人浪費財產，增加負擔，或就其財產為不利益之
    處分，將成為無資力之狀態，或將移住遠地、逃匿無蹤、隱
    匿財產等是。再按民國92年修正民事訴訟法第526條第2項之
    修正理由為：「依原第2項規定，債權人得供擔保以代釋明
    ，惟債權人聲請假扣押，應使法院信其請求及假扣押之原因
    大致為正當，故仍應盡其釋明責任。然其釋明如有不足，為
    補強計，於債權人陳明就債務人可能遭受之損害願供擔保並
    足以補釋明之不足，或於法院認以供擔保可補釋明之不足並
    為適當時，法院均可斟酌情形定相當之擔保，命債權人供擔
    保後為假扣押，爰修正第2項」，是債權人就「請求之原因
    」及「假扣押之原因」均有釋明之責，必待提出釋明而尚有
    不足，始得供擔保以補釋明之不足，倘債權人未就「請求之
    原因」或「假扣押之原因」為任何釋明，縱其陳明願供擔保
    ，仍不得准其供擔保以補釋明之欠缺，其假扣押之聲請自不
    應准許。
二、查本件相對人主張由第三人游金田代理抗告人委託相對人銷
    售抗告人所有之坐落於宜蘭縣礁溪鄉○○段217、217-1地號
    土地及其上70建號建物即門牌號碼宜蘭縣林尾路120號，權
    利範圍均為全部之不動產（下稱不動產買賣標的物），雙方
    並簽訂有不動產委託銷售契約書，委託銷售期間為自民國（
    下同）98年6月10日起至同年9月15日止。嗣有買主以買賣價
    格新台幣（下同）800萬元並開立金額20萬元之本票，委託
    相對人代與抗告人斡旋價格，抗告人於98年7月7日與相對人
    簽訂不動產契約內容變更合意書，將不動產買賣標的物價格
    變更為830萬元，買主願以825萬元價格買受不動產買賣標的
    物，其間5萬元之差額由相對人吸收，而達成買賣雙方合意
    委託之價格，詎抗告人於委託銷售期間內，竟將不動產買賣
    標的物另行出售予他人，則依不動產委託銷售契約書第4條
    就服務報酬費用約定為成交總價4%計算為332,000元，相對
    人擬對於抗告人為違約求償，且近聞抗告人企圖脫產，唯恐
    將來有不能強制執行之虞，願供擔保以代釋明，而聲請本件
    假扣押以資保全等語，並據相對人提出不動產委託銷售契約
    書、不動產契約內容變更合意書、買賣議價委託書暨同意書
    、本票及存證信函等影本，附於原法院卷可稽。惟查，相對
    人於原法院所提呈之上開書證，均係僅能釋明假扣押之本案
    請求，而與假扣押原因之釋明無關。又本件經抗告人提起抗
    告，於抗告狀內否認本件有假扣押之原因存在，原法院送達
    抗告狀繕本予相對人，本院並限期通知相對人就抗告意旨表
    示意見，相對人於98年9月30日收受，並於同年10月5日具狀
    陳報表示意見，陳明業於98年9月28日對於抗告人提起本案
    訴訟，惟就假扣押原因仍亦僅表示「相對人獲悉抗告人已委
    託第三人張創勝地政士辦理系爭扣押不動產之過戶事宜」等
    語，猶未見相對人就本件究有何假扣押之原因存在提出任何
    證據加以釋明，使法院信其假扣押之原因大致為正當，此部
    分釋明既有欠缺，揆諸首揭說明，雖相對人陳明願供擔保，
    亦不能補釋明之欠缺，應認相對人本件聲請假扣押之要件尚
    有未合，不應准許。原法院未察，為准予假扣押之裁定，非
    無違誤。抗告意旨指摘原裁定不當，求予廢棄，為有理由，
    爰廢棄原裁定並駁回相對人於原法院之聲請。
三、相對人於原法院聲請本件假扣押之聲請狀記載聲請人為「宜
    慶不動產仲介企業社宜蘭分店」，並載其法定代理人為「乙
    ○○」，送達代收人為「林憲杰」，原法院據以裁定，惟經
    本院於98年10月6日電詢林憲杰，據覆：宜慶不動產仲介企
    業社係乙○○獨資經營，宜蘭分店店長為林憲杰等情，有電
    話查詢記錄表在卷可稽。是相對人「宜慶不動產仲介企業社
    宜蘭分店」究竟有無當事人能力，應以何人名義為訴訟當事
    人，均待研求，附此敘明。
四、據上論結，本件抗告為有理由，裁定如主文。
中    華    民    國    98    年    10    月    8     日
                    民事第四庭
                        審判長法  官  張劍男
                              法  官  彭昭芬
                              法  官  陳靜芬
正本係照原本作成。
不得抗告。
中    華    民    國    98    年    10    月    9     日
                              書記官  董曼華

司法院資訊處製作；財團法人民間司法改革基金會備份。
